臺灣臺北地方法院交通事件裁定　　　 100年度交聲字第2465號
原處分機關　臺北市交通事件裁決所
異　議　人
即受處分人　陳冠貿
上列異議人即受處分人因違反道路交通管理處罰條例案件，對於
臺北市交通事件裁決所民國100 年8 月25日所為之處分（原處分
案號：北市裁罰字第裁22-F00000000號），向臺灣苗栗地方法院
聲明異議，經法院裁定管轄錯誤（100 年度交聲字第276 號），
移送本院，本院裁定如下：
    主  文
異議駁回。
    理  由
一、原處分意旨略以：本件異議人即受處分人陳冠貿於民國100
    年7 月7 日15時16分許，騎乘車號IFQ-729 號重型機車，行
    至苗栗市○○路台6 線13.9公里處之有燈光號誌管制交岔路
    口時，不依當時已亮紅燈之號誌停車等待，反逕自闖紅燈行
    駛，經警以有「闖紅燈（直行）」之違規事實掣單舉發，嗣
    經原處分機關調查結果，仍認異議人確有前開違規行為，爰
    依道路交通管理處罰條例第53條第1 項、第63條第1 項及違
    反道路交通管理事件統一裁罰基準表之規定，裁處異議人罰
    鍰新臺幣（下同）1,800 元，並記違規點數3 點等語。
二、聲明異議意旨略以：（一）異議人行經該路口時，新經國路
    上之燈號由紅轉綠，而舊經國路上的燈號被多年未修剪之路
    樹遮蔽，致異議人未看見舊經國路上之紅燈，如路樹有修剪
    ，舊經國路上之號誌於100 公尺外即可辨識，異議人即不會
    遭新經國路上之號誌誤導而闖紅燈；（二）異議人當時未見
    舊經國路上之號誌，係因該號誌設置不良，違反「行車管制
    號誌至少應有一燈面設於遠端左側，且距近側停止線10公尺
    以上，如係以柱立式設置，應有二燈面分設於遠端兩側」、
    「號誌佈設以能使各車道駕駛者均能清楚辨認為原則」等規
    定；（三）警員在執行取締勤務時，依規定應於執勤前備妥
    蒐證器材，並負舉證之責任，則本件舉發警員為何不提出相
    關錄影證據？若僅憑警員之證詞，如何認定異議人確實有看
    到紅燈？又為何警員於舉發當時不與異議人前往確認是否可
    看到紅燈等語
三、按車輛面對圓形紅燈表示禁止通行，不得超越停止線或進入
    路口，道路交通標誌標線號誌設置規則第206 條第5 款第1
    目定有明文。次按汽車駕駛人，行經有燈光號誌管制之交岔
    路口闖紅燈者，處1,800 元以上5,400 元以下罰鍰，並記違
    規點數3 點，道路交通管理處罰條例第53條第1 項、第63條
    第1 項第3 款亦有明文規定。
四、經查：
  (一)異議人於100 年7 月7 日15時16分許，騎乘車號IFQ-729 號
    重型機車，行至苗栗市○○路台6 線13.9公里處之有燈光號
    誌管制交岔路口時，因違規闖紅燈直行，經警掣單舉發之事
    實，業據證人即本件舉發員警張良彥於本院調查時證稱：「
    當日是100 年7 月7 日，我跟另外一位同事在苗栗市區巡邏
    兼交通稽查，約於當日15時左右，行經苗栗市○○路、苗栗
    農工路口，也就是約在台六線13.9公里處的地方，執行定點
    取締交通違規，經國路和台6 線就是同一條路，我在執行取
    締交通違規勤務前，有先確認現場紅綠燈號誌的運作是正常
    的，在15時16分左右，當時台六線南北向是綠燈，舊經國路
    是紅燈，我看到由異議人所駕駛的車號IFQ-729 號機車從舊
    經國路闖紅燈直行，切入新經國路，當場我就攔檢異議人，
    予以舉發開單」、「（舉發當時，異議人有無向你爭執他並
    沒有闖紅燈的情形？）他當時有說：有嗎？我有闖紅燈嗎？
    我請他回頭看，並跟他說你那個方向的舊經國路號誌是紅燈
    ，新經國路的南北向號誌是綠燈，他好像說他被騙了，說他
    被號誌誤導，因為異議人自己的行車動向有一個紅綠燈作號
    誌管制，但異議人說他是看到新經國路的紅綠燈號誌」等語
    綦詳（見本院卷第10至12頁），並有苗栗縣警察局苗縣警交
    字第F00000000 號舉發違反道路交通管理事件通知單（下稱
    舉發通知單）、苗栗縣警察局100 年7 月19日苗警交字第10
    00030666號函、現場舉發錄影光碟翻拍照片在卷可稽（見苗
    栗地方法院卷第9 、13頁，本院卷第15頁）。經核證人張良
    彥前開證詞係就案發當時親身經歷舉發異議人違規之經過所
    為之陳述，所證內容，不論係其如何察知異議人紅燈直行、
    異議人駕車紅燈直行之過程及其如何攔停舉發本件違規等情
    節均證述詳細明確，未見有何瑕疵。衡諸證人張良彥係執行
    交通勤務之公務員，與異議人素不相識，自無由甘冒觸犯偽
    證之罪責，而故意構詞誣陷異議人，是認證人張良彥前揭所
    證，確屬實情，甚值採信。從而，異議人於前揭時、地，騎
    乘上開重型機車，行經有燈光號誌管制之交岔路口闖紅燈直
    行之違規事實，堪以認定。
  (二)異議人雖以前揭情詞不服原處分，惟查：
  1.舊經國路與新經國路原為2 條經護欄分隔之平行道路，在同
    一路口（即本件異議人闖紅燈之路口）有各別之紅綠燈號誌
    ，且時相不同已有數年，通過該路口後，舊經國路、新經國
    路即交會成同一條道路等情，業經證人張良彥於本院調查時
    證述明確，並當庭在現場照片上劃線標示（見本院卷第11、
    12 、16 頁），觀諸異議人於本院調查時陳稱：我在苗栗後
    龍住了8 年，今年4 月到苗栗市工作，在本件舉發之前，我
    曾經騎車行經本件違規地點約3 次，我知道有舊經國路、新
    經國路之分等語（見本院卷第12頁），則異議人對本件違規
    地點之道路規劃及號誌設置情形，應非陌生。再觀之異議人
    所提其騎車行經本件違規地點之錄影光碟翻拍照片（見苗栗
    地方法院卷第7 頁），雖可見舊經國路之路旁行道樹確實枝
    葉濃密，然於駕駛人騎車行至距停止線前尚有一段距離時，
    即可見到舊經國路上之紅綠燈號誌時向，證人張良彥亦於本
    院調查時證稱：舉發之前，我們有先勘查過現場，確定現場
    的情況不會影響到駕駛人看到交通號誌的時相，我們才開始
    執行交通勤務，因為我們一般在執勤前，都會先觀察現場以
    及交通號誌的運作是否正常，以避免在舉發交通違規時引發
    爭議等語（見本院卷第11頁背面），是異議人辯稱因舊經國
    路上的紅綠燈號誌被行道樹遮蔽，致其遭新經國路上的紅綠
    燈號誌誤導云云，殊不足採。
  2.又交通警員掣單舉發違反道路交通處罰條例所列之違規事實
    ，本質上係公務員依法執行職務之行為，如有枉法構陷或為
    不實記載之行為，則需負擔嚴厲刑事責任，國家並以此擔保
    公務員能忠實執行職務，故其所為當可被推定為真正；反之
    ，若謂公務員一切行政行為均需預留證據以證其實，則國家
    行政勢必窒礙難行，效率不彰，當非適論，此本為其行政之
    特徵。況於未裝設自動感應攝影器材之路段，就闖紅燈等一
    瞬間突發之交通違規行為，因無法期待執勤員警於發現後能
    及時攝影取證，事實上僅能仰賴舉發員警目視為之，別無其
    他舉證可能，如無其他證據顯示舉發員警有誤認或故意構陷
    之情事，於當時在場實際執行舉發勤務之警員已到庭具結作
    證之情形下，尚難以該舉發員警無法提出其他證據佐證，即
    認其所述不可採信，否則未裝設自動感應攝影儀器之路段，
    即陷入駕駛人得任意闖紅燈違規之狀態，自非妥適，此觀道
    路交通管理處罰條例第7 條之2 第1 項第1 款即規定就闖紅
    燈之違規行為得以逕行舉發，可資參照。故警察取締交通違
    規事件，其以科學儀器照相採證者，固然足以據為交通違規
    事實之證明，惟就囿於當場舉發而未以科學儀器照相採證，
    甚或礙於手動照相而未能即時拍攝違規之情節，立法者亦未
    明文限制或排除「舉發警員目睹、耳聞」之證據能力，或其
    證述內容對於違規事實之證明力，此觀立法者再再以明文立
    法方式容認執行交通稽查之員警「當場舉發」，暨「當場舉
    發」俱乏相類於「逕行舉發」之採證限制（例如，必須以「
    科學儀器照相採證」等）自明（道路交通管理處罰條例第7
    條、第7 條之2 規定參照）。據此，取締員警就交通違規事
    實之親身經歷見聞，當亦足可恃為此類交通事件違規事實之
    證據，而要非所有交通違規事件倘未經科學儀器照相採證，
    即一概不能恃以認定，亦無舉發員警定要提出類似行車紀錄
    器的證據為證之依據。更何況，細稽本件證人即員警張良彥
    上開所證情節，並無何矛盾、齟齬或違背經驗、論理法則之
    處，其所證內容當足供法院憑以判斷、認定違規事實之存在
    。此外，又無任何證據證明本件執勤員警有捏造事實違法取
    締之不法情事，則執勤員警本於維護交通秩序、安全職責所
    為之舉發，自應受到合法、正確之推定，當堪認定異議人確
    有上開闖紅燈直行之違規事實無訛，異議人執前揭情詞為辯
    ，非足採取。
五、綜上，異議人確有於上述時、地，騎乘上開重型機車行經有
    燈光號誌管制之交岔路口闖紅燈之違規行為，則原處分機關
    依道路交通管理處罰條例第53條第1 項及第63條第1 項第3
    款等規定，裁處受處分人罰鍰1,800 元，並記違規點數3點
    ，並無違誤，本件異議人之異議為無理由，自應將其異議駁
    回。
六、據上論斷，應依道路交通事件處理辦法第18條，裁定如主文
    。
中    華    民    國   100    年    12    月    29    日
                  刑事第十五庭  法  官  高若珊
上正本證明與原本無異。
如不服本裁定，應於裁定送達後5日內向本院提出抗告狀。
                                書記官  黃鈺玲
中    華    民    國   100    年    12    月    29    日